【裁判字號】    98,交聲,84
【裁判日期】    980714
【裁判案由】    違反道路交通管理處罰條例
【裁判全文】
臺灣宜蘭地方法院交通事件裁定          98年度交聲字第84號
原處分機關  交通部公路總局臺北區監理所宜蘭監理站
異  議  人
即受處分人  甲○○
上列異議人因違反道路交通管理處罰條例案件，對於交通部公路
總局臺北區監理所宜蘭監理站於98年2月10日所為之處分（原處
分案號：宜監字第裁43-Z00000000號)，聲明異議，本院裁定如
下：
   主  文
原處分撤銷。
甲○○不罰。
    理  由
一、原處分意旨略以：異議人即受處分人甲○○駕駛車牌號碼23
    7-NN號營業遊覽大客車（下稱系爭遊覽車），於民國97年12
    月15日中午12時33分許，行經國道三號高速公路南下278.6
    公里之限速時速110里路段時，經警以雷射測速儀測得車速
    為時速126公里後，即予攔停並掣開舉發違反道路交通管理
    事件通知單（下稱舉發通知單）舉發移送原處分機關處理，
    原處分機關乃於98年2月10日，以異議人有違反前揭道路交
    通管理處罰條例第33條第1項第1款之行為，以宜監裁字第裁
    43-Z00000000號違反道路交通管理事件裁決書，處異議人罰
    鍰新臺幣（下同）3千5百元，並記違規點數1點等語。
二、聲明異議意旨略以：異議人駕駛系爭遊覽車於97年12月15日
    行經違規地點，遇到國道第八警察隊古坑分隊警員攔停告知
    本人開車時速126公里，有超速之情，本人遂當場出示行車
    紀錄卡，內載車速時速在120公里以下，且該車行車紀錄器
    於97年4月間才檢驗合格，應無問題，尤其本人駕駛遊覽車
    皆以旅客安全為重，實無超速行駛之理由，故本人在時速12
    0公里以下之行駛行為應無違規（該路段限速時速110公里，
    加上儀器誤差最大車速可達時速120公里），惟警員不予理
    會，仍製單舉發。爰具狀聲明異議等語。
三、按汽車行駛於高速公路、快速公路或設站管制之道路，不遵
    使用限制、禁止、行車管制及管理事項之管制規則而有下列
    行為者，處汽車駕駛人新臺幣3千元以上6千元以下罰鍰：一
    、行車速度超過規定之最高速限或低於規定之最低速限，道
    路交通管理處罰條例第33條第1項第1款固定有明文。惟按法
    院受理交通事件，準用刑事訴訟法之規定，道路交通管理處
    罰條例第89條前段定有明文，是最高法院76年臺上字第4986
    號判例：「認定犯罪事實所憑之證據，雖不以直接證據為限
    ，間接證據亦包括在內，然而無論直接證據或間接證據，其
    為訴訟上之證明，須於通常一般之人均不致有所懷疑，而得
    確信其為真實之程度者，始得據為有罪之認定，倘其證明尚
    未達到此一程度，而有合理之懷疑存在而無從使事實審法院
    得有罪之確信時，即應由法院為諭知被告無罪之判決。」所
    揭示刑事訴訟法上法院認定事實之最重要原則之一－即認定
    被告有罪，就該有罪事實不能有任何之合理懷疑存在之原則
    於法院審理行為人違反道路交通管理處罰條例案件時，當有
    其適用。易言之，法院於審理行為人違反道路交通管理處罰
    條例案件，當踐行完畢調查證據之程序後，為事實之認定時
    ，如就原處分機關所認定之行為人違規之事實仍有合理之訴
    訟上懷疑，而無法百分之百確信行為人確有該當於道路交通
    管理處罰條例各該處罰條文之構成要件事實時，此際即應依
    訴訟上之待證事實「倘有懷疑，則從被告之利益作解釋」之
    證據法則，作對受處分人有利之認定。
四、經查：
  (一)異議人甲○○駕駛系爭遊覽車於97年12月15日中午12時33分
    分許，行經國道三號高速公路南下278.6公里之限速時速110
    公里路段時，經警以雷射測速儀測得車速為時速126公里而
    攔停掣單舉發之過程，業經證人即舉發警員賴政全到庭結證
    稱：伊當時是執行巡邏勤務，在違規地點處路肩執行超速違
    規取締的勤務，伊以雷射槍測得該部遊覽車車速為時速126
    公里，當地的限速是時速110公里，伊拿雷射槍的地方到測
    得異議人超速違規的地點距離413公尺，伊有攔停異議人，
    並出示雷射槍測得的數據給異議人看，然後就依法開單。另
    外，伊有會同異議人一起取下異議人車上之行車紀錄卡，伊
    還有蓋章。伊攔停異議人的時間，就是舉發單上所寫的12點
    33分，當時伊看行車紀錄卡上紀錄的時間是沒有錯的等語，
    並提出雷射測速儀檢定合格證書1紙、內政部警政署國道公
    路警察局舉發違反道路交通管理事件通知單2份及設有前有
    測速照相告示之相片1張附卷供參，可見證人賴政全於上開
    時、地，確實有以雷射測速儀測得異議人駕駛系爭遊覽車之
    車速達時速126公里，並於攔停異議人後，旋即會同異議人
    取下系爭營業遊覽大客車內之行車紀錄紙以供檢視，可見卷
    附行車紀錄紙所載數據，並非偽造，復未遭變造、更換抑或
    竄改之情，亦可採憑。
  (二)又證人賴政全雖證述如上，然裝置於異議人駕駛之237-NN號
    營業遊覽大客車上用以記錄車輛時速之行車紀錄器業經檢測
    合格，功能正常，於97年12月15日當時仍係在檢測合格期限
    內等情，亦有行車紀錄器定期檢測合格證明、汽車新領牌照
    登紀書、237-NN號營業遊覽大客車行照及行車紀錄器記憶卡
    各1份在卷可佐，而依據異議人駕駛237-NN號營業遊覽大客
    車之行車紀錄器所記錄之行車紀錄卡顯示，該車於為警舉發
    之97年12月15日12時33分許，其車速時速係在120公里，並
    未有逾越行車紀錄卡所繪製時速120公里之黑色圈線之情，
    此有該車行車紀錄卡1份在卷可稽，而經本院提示該車之行
    車紀錄卡，訊問證人賴政全有關異議人駕駛系爭遊覽車，於
    舉發當時之車速為何之結果，證人賴政全亦結證稱：依據行
    車紀錄器上該時間（即舉發當時之12時33分許）的紀錄，異
    議人的車速是時速120公里左右乙節明確，可見異議人開車
    時，賴以判斷車速之行車紀錄器，於舉發當時所記錄之車速
    ，係時速120公里，並未達到警員舉發當地超速違規之情形
    （因尚未超過規定之最高時速且逾10公里，違反道路交通管
    理事件統一裁罰基準及處理細則第12條第1項第11款規定意
    旨可資參照）。再參以各項科學儀器並均存在可容許之誤差
    ，無論何等精密之儀器，於使用前、使用中之調校，應皆難
    完全排除誤差動作之可能之科學理論，即難逕斷證人賴政全
    操作之雷射測速儀，關於車速之測定與計算，必較系爭營業
    遊覽大客車行車紀錄器所載數據精準可信。換言之，證人賴
    政全操作之雷射測速儀，雖經經濟部標準檢定合格，但系爭
    營業遊覽大客車之行車紀錄器，同據樺崎公司檢測合格無誤
    ，客觀上皆屬合格功能正常之科學儀器。本件異議人因信賴
    合格正常之行車紀錄器顯示之行車速度，認其並無違規超速
    行為，實非無據。是以，異議人當時信賴該車時速表所為時
    速120公里、尚未達到警員舉發當地超速違規之駕駛行為，
    即難加以苛責。
五、綜上所查，異議人所辯並非無據，已難歸責，此外，舉發機
    關及原處分機關復未提供其他詳盡具體之證據俾供本院研判
    ，僅憑現有卷內各項跡證，自應作對異議人有利之認定。原
    處分機關不察，逕以道路交通管理處罰條例第33條第1項第1
    款規定，裁處異議人罰鍰3千5百元，並記違規點數1點，尚
    難認為允當，本件異議為有理由，自應由本院撤銷原處分，
    並諭知如主文第2項所示，以資適法。
據上論斷，應依道路交通案件處理辦法第20條前段，裁定如主文
。
中    華    民    國    98    年    7     月    14    日
                  交通法庭  法  官  陳映佐
以上正本證明與原本無異。
如不服本裁定，應於裁定送達後5日內，向本院提出抗告狀。（
應附繕本）「切勿逕送上級法院」。
                            書記官  陳憲文
中    華    民    國    98    年    7     月    14    日


司法院資訊處製作；財團法人民間司法改革基金會備份。
